臺灣高等法院刑事判決
110年度交上易字第24號
上  訴  人  臺灣桃園地方檢察署檢察官
被      告  葉渝富


選任辯護人  李  瑀律師
上列上訴人因被告過失致死案件，不服臺灣桃園地方法院109年
度交易字第382號，中華民國109年11月30日第一審判決（起訴案
號：臺灣桃園地方檢察署108年度偵字第27533號），提起上訴，
本院判決如下：
    主  文
上訴駁回。
    事實及理由
一、經本院審理結果，認第一審判決對被告葉渝富為無罪之諭知
    ，所為論斷核無不當，應予維持，除補充以下論述外，其餘
    引用第一審判決書記載之證據及理由（如附件）。
二、檢察官上訴意旨略以：依道路交通安全規則第94條第3項規
    定汽車行駛時，駕駛人應注意車前狀況，並隨時採取必要之
    安全措施；又同規則第93條第1項第2款規定，駕駛人行經「
    其他人車擁擠處所」，更應特別注意減速謹慎通過，以避免
    事故發生，依法應減速慢行，作隨時停車之準備。而本件案
    發時間為民國108年5月7日下午17時39分，能見度十分清楚
    ，事發地點為黃昏市場，很多行人過馬路是直接穿越，屬人
    車擁擠、容易肇事之路段，被告亦為該處附近之居民，對於
    該路段於該時段之用路情形亦清楚知悉，應可預見該處會有
    眾多行人頻繁穿越馬路之情況，不論汽機車駕駛人依法均應
    減速慢行，注意車前狀況，提前預防前方動態（行車方向前
    方可能發生事故危險之全部狀況），作出反應，減少危害發
    生時反應不及的狀況，以避免事故之發生。而被害人宮治華
    原係站路旁等待過馬路，略等一下確定左方無汽機車通過時
    ，才跨出腳步越過白線，已走出數步，過程中並無其他汽機
    車通過。又證人徐玉鳳於109年11月2日證稱：「被撞的人走
    兩步到車道上的時候，沒有車子經過，在被撞的人走兩步到
    車道之前有一部機車騎很慢。他有看車子，他有看到沒有車
    他才過」等語，亦足證被害人並無原審判決所稱以「非步行
    之速度」快速衝入車道之情形，如被告於行經該人車擁擠處
    所依法減速謹慎通過，並注意車前狀況，應能及時反應而不
    致於發生本件事故。但由現場錄影畫面（金大昌銀樓）顯示
    ，被告行進中並未依法減速慢行，亦未注意車前狀況，提前
    預防前方動態，反倒為超越前方轉彎車輛而加速前進，且被
    告自承行經路況交通流量多且視線清楚，並稱：「當時我騎
    機車在福州二街往中園路方向騎，當時我是在買晚餐的路上
    ，有一台白色的車從我右側的巷子轉出來，所以我要先從右
    邊繞過該車，我繼續往前騎時，我有注意到我右前方有一台
    鐵灰色的車，我看到道路邊好像隱約有人影，但是是靜止的
    ，在我騎過去之後他才突然間出來，我們就碰撞，我車子往
    左前跑，我人也摔落機車。」足證被告已明知路旁係有行人
    （即被害人）準備穿越馬路。又依撞擊後被告車輛移動之位
    置與撞擊點距離應有50公尺，斯時已失去動力，但仍持續滑
    行甚遠，可推知其車速非慢、未減速慢行、亦未注意車前狀
    況，始會不及反應而撞擊被害人，足認被告確實未盡其注意
    義務，自有其過失之處。另證人徐玉鳳於偵查中證述：「他
    走到轎車車頭前面，但是他沒有直接穿越馬路，他又向左移
    動到轎車中間，然後嘗試要過馬路，我看到他踏了一步，已
    經要跨越馬路…」、「我也看過他走路，都悠哉悠哉的。機
    車騎士說他衝出去，但他不可能衝出去，…但他是先走到轎
    車中間」等語，復於原審審理中證稱：「當時我在對面過馬
    路，看到他即宮治華在對面騎樓慢慢走下來，他走了兩三步
    慢慢的，他走到車子旁，我在等紅燈，我就沒有看他，我在
    我的方向是綠燈，但因為有車子所以我沒有過，後來又紅燈
    了，我就聽到突然『碰』一聲，就看到剛才我看到的宮治華倒
    在地上，機車騎士則彈到50公尺外坐在地上，機車則彈到對
    面騎樓下。」等語，可知被害人並非如原審判決所認是衝出
    去（顯非步行之速度），而是在路旁等待些許時間才穿越馬
    路。是被告對於被害人之違規行為所導致之危險，並非不可
    預見，且依其日常生活經驗，應有注意之義務，並實際上有
    避免危險發生之可能，卻未能避免危險之發生，自無從主張
    前揭「信賴原則」之適用，即其對於本件事故之發生，仍須
    負過失之責。若被告行經本案人車擁擠處所，有注意車前狀
    況，並隨時採取必要之安全措施，當無可能致被害人遭撞擊
    而死亡。而依當時天候晴、白天光線充足、柏油路面乾燥、
    無缺陷或障礙物，視距良好等情形，並無不能注意之情事，
    被告竟疏未注意及此，車速甚快，毫無減速甚至是加速之情
    形下，直接撞擊被害人，導致被害人死亡，被告騎乘機車自
    有過失，且與被害人之死亡結果間有因果關係。被告行為自
    已構成過失致死之犯行。因認原審諭知被告無罪不當，請求
    撤銷原判決，另為適法之裁判。
三、上訴駁回之理由：
　㈠按行人穿越道路，在設有行人穿越道、人行天橋或人行地下
    道者，必須經由行人穿越道、人行天橋或人行地下道穿越，
    不得在其一百公尺範圍內穿越道路；又穿越道路時，應注意
    左右無來車，始可小心迅速穿越，道路交通安全規則第134
    條第1款、第6款定有明文。本件依道路交通事故現場圖所示
    （相驗卷第18頁、本院卷第165頁亦同），被害人宮治華倒
    地後之血跡位置與最近行人穿越道間距離相隔61.4公尺，足
    見被害人穿越福州二街時，於距其穿越地點之100公尺之範
    圍內，係劃設有行人穿越道。而該路段既設有行人穿越道，
    被害人宮治華於案發時穿越道路，應依上開規定，須經由行
    人穿越道穿越。惟被害人卻未行走行人穿越道，逕行自福州
    二街412號前橫越道路往對向行進，即有違反上開規定。
　㈡再依原審勘驗案發現場監視錄影紀錄筆錄及擷取照片可知(原
    審交易字卷一第27～31頁)，在事故發生之前，被告之機車出
    現前，有一輛白色自小客車出現（監視器畫面時間108年5月
    7日11：39：41），又在被害人穿越道路前（監視器畫面時
    間108年5月7日11：39：46），被告之機車已超越該白色自
    小客車，此時無論被告之機車或白色自小客車均距被害人已
    近，衡情若被害人有注意左右方來車動態才穿越福州二街，
    應可注意到其左側已有被告之機車及上開白色自小客車即將
    駛至，而被害人原不得在該路段穿越道路，即便欲穿越，也
    會預期其會在左側車輛均通過後再行穿越。然被害人卻在被
    告機車及該白色自小客車未通過其前方時即貿然穿越道路，
    況被告之機車在超過白色自小客車僅2秒後即撞上被害人，
    是被告之機車縱有行駛超越該白色自小客車之情，仍無可預
    見被害人會穿越道路，更無法於發生碰撞前，能對突然進入
    車道之被害人作出適當之反應，自難認定被告有過失。
　㈢檢察官上訴意旨稱：本件車禍發生時間、地點之交通狀況屬
    人車擁擠，被告騎乘機車至該路段時，應特別注意減速謹慎
    通過，以避免事故發生云云。惟按所謂「擁擠」意指群聚密
    集而言，依現場附近之店家監視器錄影光碟之擷取畫面所示
    （相驗卷第28頁正、背面、原審交易字卷一第30頁背面、31
    頁），事故發生時，道路上固有多部汽、機車在路上行駛，
    但並無車輛或行人擁擠情形，且除被害人外，亦無其他行人
    穿越道路造成擁擠情形，是以肇事地點並無檢察官所稱之人
    車擁擠之情形，檢察官上訴意旨以被告有「行經人車擁擠處
    所，未減速慢行，作隨時停車之準備」之過失行為，容有誤
    會。
　㈣檢察官上訴意旨另以：由撞擊後被告車輛移動之位置與撞擊
    點距離應有50公尺，足證被告車速甚快，而有過失云云。惟
    依道路交通事故現場圖所示（相驗卷第18頁、本院卷第165
    頁亦同），血跡位置至對向車道福州二街單號邊垂直距離為
    6.1公尺，而此點至被告之機車倒地位置直線距離為21.8公
    尺，依直角三角形二邊長度平方之和等於斜邊長度之平方，
    則可推算被告機車倒地位置至血跡距離為22.637公尺【(6.1
    ²＋21.8²)開根號＝22.6373，算至小數點後第三位接著四捨五
    入】，足見本案並無檢察官上訴意旨所稱被告機車撞擊被害
    人後，車輛移動之位置與撞擊點距離達50公尺之情形，是上
    訴意旨以此欲證明被告機車車速過快云云，難認有據。
　㈤原審依據勘驗現場監視器錄影光碟結果，自被害人出現在路
    肩停放之2台自小客車間往車道之方向前進，並腳踩在白色
    實線上欲穿越馬路（17時39分46秒許），至本件事故發生（
    17時39分47秒許)僅間隔2秒，然就被告係按規定行駛於自己
    行向之車道上，而被害人突然侵入被告所行駛之車道，被害
    人先有違規之情狀如上所述，客觀上無法期待被告對於突然
    自其右前方路肩停放之車輛間跑出欲穿越馬路之被害人，有
    防範閃避之可能。是被告對於車道突有被害人闖入之事故之
    發生無能預見，且無法在短短2秒內作出適當反應以防範、
    閃避危害之發生，自難認被告有未減速慢行或未注意車前狀
    況之過失或有何注意義務之違反事由，其對於被害人之死亡
    結果，應無何過失可言，認定並無違誤。
四、綜上所述，被害人因車禍意外身故，誠屬憾事，其家屬必感
    悲痛；然本件公訴人所提出之證據，尚不足以證明被告未盡
    注意義務，要難以過失致死罪責相繩。是本案依檢察官之舉
    證及法院調查證據之結果，尚不足以證明被告之行為有過失
    ，應認被告被訴之犯罪不能證明。原審對被告為無罪之諭知
    ，經核無不合。檢察官上訴，核無理由，應予駁回。
據上論斷，應依刑事訴訟法第368條、第373條，判決如主文。
本案經檢察官黃冠中提起公訴，檢察官王鈺玟提起上訴，檢察官
翁珮嫻到庭執行職務。
中　　華　　民　　國　　110 　年　　5 　　月　　4 　　日
                  刑事第七庭    審判長法　官  孫惠琳
                                      法　官  連雅婷
                                      法　官  張育彰
以上正本證明與原本無異。
不得上訴。
                                      書記官  蔡麗春
中　　華　　民　　國　　110 　年　　5 　　月　　4 　　日